臺灣高雄地方法院民事判決　九十年度簡上字第二九五號
　　上　訴　人　甲○○(原名林.
　　被　上訴人　乙○○
右當事人間請求履行契約事件，上訴人對於中華民國九十年七月二十六日本院旗山簡
易庭九十年度簡上字第二九五號第一審判決提起上訴，本院判決如左：
    主    文
原判決命上訴人給付超過新台幣壹拾捌萬零貳佰伍拾玖元及自民國九十年五月二十九
日起至清償日止，按週年利率百分之五計算之利息部分，及該部分訴訟費用負擔之裁
判均廢棄。
右廢棄部分被上訴人在第一審之訴駁回。
其餘上訴駁回。
第一、二審訴訟費用由被上訴人負擔二分之一，餘由上訴人負擔。
    事    實   及   理    由
一、上訴人除與原審判決書所載者相同茲予引用外，補稱：
  (一)兩造於八十八年十二月三十一日協議離婚時，就財產分配部分，約定以雙方無條
    件不支付任何費用為前提，而上訴人名下坐落高雄市○○區○○路一號二樓之二
    之房屋（以下簡稱系爭房地），立即出售償還貸款後餘款各分一半，由於雙方預
    估房屋出售約可得款新台幣（下同）四百萬元，扣除房屋貸款一百八十萬元，餘
    款為二百二十萬元，雙方各可分得一百十萬元，上訴人以被上訴人需撫養子女，
    遂同意自分得款中再分配三十萬元予被上訴人，故雙方係就上開房屋賣得款項扣
    除債務後有餘款為前提，若無餘款則不能如此分配，若兩造之意係上訴人無論售
    屋有無餘款，上訴人均應再給付被上訴人三十萬元，斷無於財產分配部分開宗明
    義約定雙方不支付任何費用為前提。原審認定上訴人於售屋後不論得款如何均需
    付三十萬元予被上訴人，實違反常情而不可採。
  (二)然因對房屋估價過高，上訴人以售得款太低分配太少，連三十萬元都不夠，本不
    同意出售，在代書陳錕峰協調下同意雙方各分得十五萬元，其餘款項由代書處理
    償債過戶支付費用之事宜，被上訴人並親筆簽立承諾書，同意實收十五萬元，不
    再向上訴人拿取三十萬元，上訴人始同意出售房屋。
  (三)兩造約定民間互助會死會款、房貸、房屋稅、地價稅都各半負擔，其中自兩造離
    婚後上訴人共繳交九萬元會款、房屋稅上訴人繳交九千六百九十四元，繳交新光
    人壽保險股份有限公司（以下簡稱新光人壽）貸款十三萬九千八百十八元，有匯
    款單、房屋稅繳款書及新光人壽帳務作業繳息情形查詢單為證，依約被上訴人應
    負擔上揭費用一半，即十一萬九千七百四十一元，若上訴人對被上訴人尚有款項
    未付，上訴人依法主張抵銷等語。
  (四)並聲明求為判決：(1)原判決廢棄。(2)右廢棄部分，被上訴人在第一審之訴駁回。
    (3)訴訟費用由被上訴人負擔。
二、被上訴人除與原審判決書所載者相同茲予引用外，補稱：
  (一)上訴人於原審判決後，業已清償六萬元，尚有三十萬元未清償。上訴人故意曲解
    真意，所稱顯違離婚協議書真意。被上訴人得知上訴人於八十九年一月十四日將
    其取得克萊斯勒轎車出售所得五十餘萬元，並不依約清償三十萬元，此業經被上
    訴人以存證信函催告上訴人，被上訴人並同時要求上訴人將房屋儘速處理，故離
    婚協議書所稱三十萬元，確實與上訴人出售房屋價款無關，而是依契約文意所指
    在房屋出售後之餘款各分得二分之一，同時上訴人應以另取得克萊斯勒轎車代價
    應再付被上訴人三十萬元，上訴意旨顯曲解真意。
  (二)上訴人未依協議書「立刻出售」，故意拖延並將房屋出租得款十四萬四千元，是
    上訴人主張抵銷部分，並不合理，有違公平原則等語置辯。並聲明求為判決駁回
    上訴，訴訟費用由上訴人負擔。
三、被上訴人起訴主張：兩造於八十八年十二月三十一日協議離婚，並於八十九年一
    月六日辦妥離婚登記兩造於離婚協議書中約定，系爭房地，立即出售，餘款各得
    二分之一，上訴人得了半數款後，給付被上訴人三十萬元等語，嗣因房價大跌，
    系爭房地於八十九年十二月二十九日出售予訴外人謝文傑後，所得款項與兩造預
    估之金額差太大，被上訴人同意以十五萬元作為出售系爭房地之清償貸款後餘款
    各一半之金額，惟被上訴人僅取得九萬元，餘款六萬元由代理銷售房屋之訴外人
    陳錕峰轉交被上訴人，而原審判決後，代書陳錕峰業已轉交清償六萬元之事實，
    業據其提出離婚協議書一份及上訴人提出之不動產買賣契約書一份、承諾書二份
    為證，復為上訴人所不爭執，自堪信為真實。
四、從而，本件所應審酌者，(一)上訴人是否須給付被上訴人三十萬元？(二)上訴人主張
    已繳之民間互助會死會會款、貸款、房屋稅、地價稅之一半共十一萬九千七百四
    十一元予以抵銷是否有理由？(三)被上訴人主張上訴人出租系爭房屋所得之一半即
    七萬二千元應予抵銷，是否有理由？
    經查：
    (一)本件兩造離婚協議書第二點前段約定：「雙方無條件互相支付任何費用，坐落
      於三民區○○路一號二樓之二大樓住家乙戶，以女方名義登記，所有權各半數
      擁有，立刻出售，償貸款後，餘款各壹半，女方得了半數款後給付男方新台幣
      參拾萬元正。」等語，可見兩造業有約定由上訴人於售屋得款後再給付上訴人
      三十萬元，則是否得認定該給付三十萬元之債務係以上訴人售屋所得為限？或
      兩造業於售屋時變更合意為免除該債務？經(1)書寫該協議書之證人李昂達證稱
      ：「因已長久時日，不記得當時確實情形，但依協議書上所寫字句，應是賣了
      房屋，女方得了半數款額後，再給男方三十萬元。」等語（見原審卷第六十三
      頁）；(2)系爭房屋仲介之代書陳錕峰證稱：「因賣掉金額不高，所以我有去找
      原告（即被上訴人）告訴他，房屋賣掉後不可能拿到三十萬元，現房價太高，
      如一定要拿三十萬元，房屋賣不出去，他同意說十五萬元，但被告（即上訴人
      ）怕原告反悔，所以後來又寫了承諾書。」等語（見原審卷第六十四頁）、「
      買賣房屋時，被上訴人有提到系爭房屋賣掉時，有優先取得三十萬元的權利金
      。後來找到買主的價格不高，如果堅持要先拿三十萬元，上訴人就拿不到什麼
      錢，上訴人就可能不賣了。被上訴人說先不談拿到三十萬元，若照房屋賣得價
      錢，可以拿到多少錢。」、「我有跟上訴人談過，說房屋賣掉拿二十萬是否同
      意，被上訴人的部分由我去協調。沒有多談其他的事。承諾書是因上訴人擔心
      房子賣了以後，被上訴人還要跟她再拿三十萬，所以要求我找被上訴人寫實拿
      十五萬元的承諾書，沒有特意強調被上訴人要放棄三十萬元」、「（問：證明
      書中『如要比照原離婚協議書規定辦理』係指何意？）是由賣得價格中扣三十
      萬元，之後再平分。後來我認為扣三十萬元後，上訴人一定分不到錢，就不會
      賣。」、「（問：證明書證人說有告知被上訴人，說三十萬元不拿，只實拿十
      五萬。所以證人才寫證明書，被上訴人寫承諾書？）我認為上訴人說的有出入
      ，一開始時，上訴人沒有說清楚。」等語（見本院九十年十月十六日準備程序
      筆錄）；(3)而被上訴人出具承諾書記載：「由於房價大跌與早期我與林粉祝女
      士（上訴人原名）離婚時所預估可售房價差距太大，今本人同意在此切結同意
      以實收新台幣拾伍萬元，做為本人售屋應得權利之代價。」；(4)準此，前揭離
      婚協議書業已明白約定上訴人應於售屋得款後給付被上訴人三十萬元，而該協
      議書並未限定以售屋所得為限，且依書寫離婚協議書之證人李昂達之證詞，尚
      難認兩造於簽訂協議書時有此真意，即使兩造於簽立協議書時估價太高，致上
      訴人以為得以售屋取得款項支付該三十萬元債務，亦不能認定兩造有合意以上
      訴人售屋款項給付被上訴人三十萬元為該債務之發生效力條件，另依系爭房地
      仲介代書陳錕峰證詞及被上訴人出具之承諾書，亦難認定被上訴人有捨棄該三
      十萬元債權之意思，此外，上訴人就其所抗辯之事由並未舉證以實其說，是原
      審認定上訴人對被上訴人負有給付三十萬元之債務，並無不當，上訴人求予廢
      棄，並無理由。
    (二)本件兩造離婚協議書第二點後段約定：「... 死民間互助會款（壹會），以及
      房貸、房屋稅、地價稅都各壹半負擔，活會歸甲方（即被上訴人）所有..  」
      等語，兩造就該約定並無爭執（見本院九十一年四月十一日言詞辯論筆錄），
      而上訴人業已提出匯款九萬元予訴外人張月珍之匯款執據七紙、新光人壽保險
      費十三萬九千八百十八元之新光人壽保險股份有限公司帳務作業繳息情形查詢
      單一紙、八十九年五月九日繳交九千六百六十四元之高雄市稅捐稽徵處八十九
      年度房屋稅款繳款書一紙，是上訴人業已繳交互助會款、保險費及房屋稅款共
      二十三萬九千四百八十二元，是依上開約定，被上訴人自應給付上訴人十一萬
      九千七百四十一元，此與上訴人應付被上訴人三十萬元之給付種類相同，且均
      屆清償期，上訴人主張予以抵銷，自屬合法，上訴人就此部分求予廢棄原判決
      為有理由。
    (三)另被上訴人主張上訴人於離婚後，出售房屋前，將系爭房屋以每月一萬二千元
      出租予訴外人，上訴人因而獲利十四萬四千元之事實，業據其提出房屋租賃契
      約書，復為上訴人所不爭執，堪信為真實，然系爭房屋既登記為上訴人所有，
      且兩造業已離婚，則上訴人就該房屋自有管理、使用、收益之權能，上訴人自
      得出租該房屋而取得租金利益，且兩造並未就該租金利益有均分之約定，況被
      上訴人亦未舉證證明上訴人故意拖延出售房屋而獲取租金利益之事實，是被上
      訴人主張就前項所負互助會款、房屋稅及貸款之一半債務應與上訴人前獲租金
　　　十四萬四千元之一半即七萬二千元予以抵銷云云，與法無據。
    (四)綜上，上訴人應給付被上訴人三十六萬元，而上訴人業於原審判決後清償其中
      六萬元，而其餘之三十萬元，上訴人並主張抵銷十一萬九千七百四十一元，是
      上訴人應給付被上訴人十八萬零二百五十九元，從而，被上訴人主張依離婚協
      議書之約定請求上訴人應給付十八萬零二百五十九元及自起訴狀本送達之翌日
      即九十年五月二十九日起至清償日止，按週年利率百分之五計算之利息為有理
      由，應予准許，逾此範圍之請求，為無理由，應予駁回。原審就超過十八萬零
      二百五十九元及該部分自九十年五月二十九日起至清償日止，按年息百分之五
      計算之部分判命上訴人給付，尚有未洽。上訴意旨指摘原判決此部分不當，求
      予廢棄改判，為有理由，爰由本院將原判決此部分予以廢棄改判，如主文第二
      項所示。逾此部分之上訴，則無理由，應予駁回。
五、據上論結，本件上訴為一部有理由、一部無理由，依民事訴訟法第四百三十六條
    之一第三項、第四百四十九條第一項、第四百五十條、第七十九條但書，判決如
    主文。
中　　　華　　　民　　　國　　九十一　　年　　　四　　　月　　  三十　　日
                              臺灣高雄地方法院民事第六庭
~B審判長法官　朱玲瑤
~B法　　　官　林玉心
~B法　　　官　楊智守
右為正本係照原本作成。
本判決不得上訴。
中　　　華　　　民　　　國　　九十一　　年　　　四　　　月　　　三十　　日
~B法院書記官　劉企萍
